【裁判字號】    99,台上,513
【裁判日期】    990128
【裁判案由】    強盜
【裁判全文】
最高法院刑事判決              九十九年度台上字第五一三號
上  訴  人  丁○○
選任辯護人  曾柏暠律師
上  訴  人  丙○○
            乙○○
            甲○○
上列上訴人等因強盜案件，不服台灣高等法院台南分院中華民國
九十七年三月十九日第二審更審判決（九十六年度重上更(一)字第
四五三號，起訴案號：台灣雲林地方法院檢察署九十二年度偵字
第四六八七號），提起上訴，本院判決如下：
    主  文
原判決關於甲○○罪刑及乙○○、丁○○、丙○○部分撤銷，乙
○○、丁○○、丙○○部分發回台灣高等法院台南分院，甲○○
部分不受理。
    理  由
一撤銷發回部分：
本件原判決撤銷第一審關於上訴人乙○○、丁○○、丙○○部分
之科刑判決，改判依牽連犯關係，從一重論處其三人共同犯強盜
得利各罪刑（丁○○為累犯），固非無見。
惟查：(一)、強盜罪之既遂已否，以已未得財產為標準。原判決事
實認定丁○○與廖玉枝先後向吳瑞雄僱用之會計吳秀靜簽賭六合
彩後離開，葉佐淦、謝添榮、林廷珈即進入該簽賭站，吳瑞雄之
妻吳黃貞將葉佐淦等誤認為警察，即大喊「警察來了」，先行入
內之張榮峰亦表明警察之身分，現場之賭客聽聞後即起騷動，張
榮峰見狀即舉起預藏之玩具手槍（經鑑定認不具殺傷力）對準吳
秀靜稱：「不要動」，謝添榮亦將賭場之鐵門關上，以此強暴之
方法控制在場人之行動，並命吳瑞雄將傳真機、錄影機、錄影帶
、六合彩簽單等物交出，至使吳秀靜、吳瑞雄不能抗拒，交出上
開物品。渠等取得簽單後，即佯稱要現場一人提供身分資料予警
方調查，俟吳瑞雄入內拿取吳黃貞之國民身分證時，張榮峰等人
即將吳秀靜所開立之全部六合彩簽單取走（未取走傳真機、錄影
機、錄影帶等物）離開現場，吳瑞雄、吳秀靜等人始獲自由（見
原判決第三頁），如果無訛，則張榮峰等人於以強暴至使吳瑞雄
等不能抗拒，交出傳真機、錄影機、錄影帶、六合彩簽單等物時
，既已得財，即屬強盜既遂。彼等嗣後僅將六合彩簽單取走，未
取走傳真機等物，並不影響強盜既遂罪之成立。原判決因張榮峰
等僅取走六合彩簽單，而認與張榮峰等為共同正犯之乙○○、丁
○○、丙○○係犯強盜得利未遂罪，有適用法則不當之違法。(二)
、丁○○在原審聲請傳喚證人廖玉枝，欲證明廖玉枝與張榮峰等
人以冒充警察方式，進入簽賭站取得六合彩簽單，其不知悉等情
。原審未予傳訊，並未認為無傳訊之必要，以裁定駁回，又未於
判決理由內予以說明，其踐行之訴訟程序，尚屬違法。(三)、扣案
捏造之六合彩簽單，吳秀靜於其上寫有「這張簽單不是我本人開
出去」等語（見警卷第五十五頁）。其所載倘若屬實，自表示吳
瑞雄經營之六合彩簽賭站，其六合彩簽單，係由所僱用之會計吳
秀靜製作填發。原判決理由謂該項簽單係由賭客在空白紙張上（
一式二聯），書立其姓名及簽賭號碼，向組頭簽賭，該項簽單係
賭客以自己名義製作。丁○○於六合彩開獎後，而廖玉枝等人基
於共同犯罪意思聯絡，捏造簽賭號碼，製作扣案之六合彩簽單行
使，不成立行使偽造私文書罪（見原判決第十六頁）。並未說明
所憑之證據及認定之理由，自屬理由不備。究竟六合彩簽單係由
組頭或賭客製作，事實並不明確，原審仍有調查審認之必要。以
上或為上訴意旨所指摘，或為本院得依職權調查之事項，應認原
判決關於乙○○、丁○○、丙○○部分仍有撤銷發回之原因。至
其三人所犯僭行公務員職權、詐欺取財未遂罪部分，雖不得上訴
第三審法院，但與原判決關於其三人不另諭知無罪部分，基於審
判不可分原則，均應併予發回。
二撤銷改判部分：
按被告死亡者，應諭知不受理之判決，刑事訴訟法第三百零三條
第五款定有明文。又被告在第二審法院判決後，經合法上訴第三
審法院後死亡者，依同法第三百九十四條第一項但書、第三百九
十三條第五款、第三百九十八條第二款、第三百八十七條之規定
，第三審之審判，亦有上開條款之適用。原判決撤銷第一審關於
上訴人甲○○部分之科刑判決，改判依牽連犯關係，從一重論處
其共同犯強盜得利未遂罪之刑，其不服，向本院合法提起第三審
上訴後，於民國九十七年九月九日被發現死亡，有戶籍謄本附卷
可稽，揆諸首揭說明，自應由本院將原判決關於其罪刑部分撤銷
，改判諭知不受理。
據上論結，應依刑事訴訟法第三百九十七條、第四百零一條、第
三百八十七條、第三百九十八條第二款、第三百零三條第五款，
，判決如主文。
中    華    民    國  九十九  年    一    月  二十八  日
                      最高法院刑事第二庭
                          審判長法官  莊  登  照
                                法官  陳  世  淙
                                法官  徐  昌  錦
                                法官  許  錦  印
                                法官  呂  丹  玉
      本件正本證明與原本無異
                                      書  記  官
中    華    民    國  九十九  年    二    月    一    日
                                                      ｍ

司法院資訊處製作；財團法人民間司法改革基金會備份。
